臺灣桃園地方法院刑事判決　
110年度訴字第1185號
公  訴  人  臺灣桃園地方檢察署檢察官 
被      告  林瑞珍



上列被告因詐欺等案件，經檢察官提起公訴（109年度偵字第183
57號），本院判決如下：
    主  文
林瑞珍共同犯詐欺取財罪，處有期徒刑肆月，如易科罰金，以新
臺幣壹仟元折算壹日。又共同犯詐欺取財未遂罪，處有期徒刑貳
月，如易科罰金，以新臺幣壹仟元折算壹日。應執行有期徒刑伍
月，如易科罰金，以新臺幣壹仟元折算壹日。
未扣案犯罪所得新臺幣肆萬捌仟元沒收，於全部或一部不能沒收
或不宜執行沒收時，追徵其價額。
    犯罪事實
林瑞珍及陳美延（本院另行審結）均明知林瑞珍未實際居住於附
表所示「租賃契約上之租賃地址」欄內之房屋，為依行政院內政
部所訂定之「自建自購住宅貸款利息及租金補貼辦法」申請租金
補貼，竟共同意圖為自己不法所有，基於詐欺取財及使公務員登
載不實等犯意聯絡，由陳美延所屬址設桃園市○鎮區○○路00○00號
之台灣東方琉璃光世界佛教協會之志工協助林瑞珍於附表編號1
至2所示之年度，填載林瑞珍之租金補貼申請書、房屋租賃契約
書等文件，並著手持向桃園市政府申請租金補貼，致該管不知情
之承辦公務員依上開辦法第4條及24條規定依序為初審及複審之
形式書面審查後，將林瑞珍承租上開房屋之不實事項，以電磁紀
錄方式輸入登載於其職務上所掌由行政院內政部營建署所建置之
「住宅補貼評點及查核系統」公文書上，並致承辦公務員陷於錯
誤，誤信林瑞珍符合租金補貼之要件而核定之，而自107年1月起
至同年12月止准予核發106年度之租金補貼每月新臺幣（下同）4
000元至林瑞珍之郵局帳號00000000000000號帳戶，至於107年度
租金補貼申請，則因該管公務員事後察覺該租賃地址所申請租金
補貼數量異常，未予核發補助款而未遂，足生損害於桃園市政府
審核發放補貼金之正確性。
    理  由
壹、證據能力：
    本判決所引用為判斷基礎之下列證據，關於傳聞供述證據，
    檢察官、被告林瑞珍均未爭執證據能力，亦未於本院言詞辯
    論終結前聲明異議，經本院審認結果，上開證據均無違法取
    得或證明力明顯偏低之瑕疵，以之作為證據應屬適當，依刑
    事訴訟法第159條之5款規定，自有證據能力。至於非供述證
    據，均依法定程序取得，經合法調查程序，與待證事實間復
    具相當關聯性，無不得為證據情形，依同法第158條之4規定
    反面解釋，亦具證據能力。
貳、認定犯罪事實所憑之證據及理由：
一、訊據被告矢口否認涉有上開犯行，辯稱：政府租金補貼是給
    窮人的，所以陳美延就幫我申請，我想說我這麼窮，就把身
    份證、印章給陳美延，我覺得我合法，我沒有想到這麼多，
    我沒有想到什麼叫租金補貼等語。
二、經查：
  ㈠被告及陳美延於附表編號1至2所示之年度，填載租金補貼申
    請書、房屋租賃契約書等文件，並著手持向桃園市政府承申
    請租金補貼，致該管不知情之承辦公務員依上開辦法第4條
    及24條規定依序為初審及複審之形式書面審查後，將被告承
    租如附表所示「租賃契約上之租賃地址」欄內之房屋，以電
    磁紀錄方式輸入登載於其職務上所掌由行政院內政部營建署
    所建置之「住宅補貼評點及查核系統」公文書上，而自107
    年1月起至同年12月止准予核發106年度之租金補貼每月4000
    元共計4萬8000元，至於107年度租金補貼申請，則因該管公
    務員事後察覺該租賃地址申請租金補貼數量異常，未予核發
    補助款等情，業據被告於檢察事務官詢問及本院審理時供述
    明確（他字卷八第289-292頁，本院卷第182-183頁），核與
    證人陳美延、證人即協會志工黃羿柔於檢事官詢問時證述情
    節相符（他字卷八第104、301-302、311頁），並有106年度
    租金補貼申請書、租賃契約書、106年度住宅補貼收據、住
    宅補貼評點及查核系統、終止租賃契約切結書、107年度租
    金補貼申請書、租賃契約書、107年度住宅補貼收據、住宅
    補貼評點及查核系統、補貼紀錄、終止租賃契約切結書、家
    戶人口及具備衛浴設備切結書、104年度至107年度申請人核
    撥金額名冊及被告之郵局帳戶客戶歷史交易清單在卷可稽（
    他字卷一第29-30頁，他字卷七第135-206頁，他字卷八第31
    -33頁)，此部分事實，堪以認定。
　㈡證人即桃園市○鎮區○○○路00巷00號房屋所有權人徐梅英於檢
    事官詢問時證述：我從99年起將房屋租給陳美延讓她遷戶口
    進來，後來迫於鄰居壓力才於106年初請陳美延搬家，陳美
    延拖到106年8月份人才全部搬走等語（他字卷八第102-104
    頁）。證人陳美延於檢事官詢問時證稱：我被房東趕走，我
    應該是住到106年秋冬，林瑞珍領到市府租金補助人就走了
    等語；於本院審理具結證稱：我有安排林瑞珍住在桃園市○
    鎮區○○路00號1樓的小房間，這是我們佛教總會會館，我沒
    有安排林瑞珍住○○○○路00巷00號等語（他字卷八第103-104
    頁，本院卷180、182頁）。又徐梅英確有於106年9月1日與
    陳美延簽立協議稱陳美延於同日因租約期滿而遷出該房屋，
    有協議書在卷可稽（他字卷八第107頁）。而被告於檢事官
    詢問時亦自承：我沒有住過桃園市○鎮區○○○路00巷00號房屋
    等語；於本院審理時自承：我在107年至108年時實際住在新
    勢國小那裡的新榮路，那是佛教協會，是陳美延提供的等語
    （他字卷八第290頁，本院卷182頁），則被告於107年1月至
    同年6月受領106年度租金補貼時，並未居住在租金補貼申請
    書所載之租賃地址桃園市○鎮區○○○路00巷00號房屋，應堪認
    定。
　㈢證人陳美延於本院審理具結證稱：我有安排林瑞珍住在桃園
    市○鎮區○○路00號1樓的小房間，這是我們佛教總會會館，我
    沒有安排林瑞珍住在桃園市○鎮區○○街000號3樓等語（本院
    卷180、182頁），核與被告於本院審理時自承：我在107年
    至108年時實際住在新勢國小那裡的新榮路，那是佛教協會
    ，是陳美延提供的等語符合（本院卷182頁），足見被告於1
    07年7月至同年12月受領106年度租金補貼暨於107年8月23日
    申請107年度租金補貼時，均未居住在租金補貼申請書所載
    之租賃地址桃園市○鎮區○○街000號3樓。
　㈣既被告明知於受領106年度租金補貼及申請107年度租金補貼
    時，並未居住在桃園市○鎮區○○○路00巷00號及桃園市○鎮區○
    ○街000號3樓房屋，仍分別於106年8月28日填載106年度租金
    補貼申請書、房屋租賃契約書等文件、於107年8月23日填載
    106年度租金補貼申請書、房屋租賃契約書等文件，向桃園
    市政府申請租金補貼，致該管不知情之承辦公務員形式書面
    審查後，將被告承租上開房屋之不實事項，以電磁紀錄方式
    輸入登載於其職務上所掌由行政院內政部營建署所建置之「
    住宅補貼評點及查核系統」公文書上，被告則自107年1月起
    至同年12月止受領106年度之租金補貼共4萬8000元，其上開
    行為均已該當詐欺取財既、未遂罪及使公務員登載不實罪之
    構成要件，至為明灼。
　㈤雖被告辯稱不知違法等語。然106及107年度租金補貼申請書
    均已載明：有下列規定中應予停止補貼之情形時，本人應返
    還溢領之金額：㈡停止租賃住宅，且未依自建自購住宅貸款
    利息及租金補貼辦法第20條規定辦理者。㈢申報資料有虛偽
    或不實情事，有該申請書在卷可稽（他字卷七第135、171頁
    ），足見申請書明確載明租金補貼之申請人應有實際居住租
    賃住宅之事實使得受領補貼，且被告確有於該等申請書之申
    請人簽名欄位親自簽名等情，有該申請書在卷可稽（他字卷
    七第135、171頁），並據被告於檢事官詢問時所供述明確（
    他字卷八第290、291頁），則被告應可知悉申請租金補貼須
    有確實居住租賃住宅之事實使得受領補貼，故被告上開辯詞
    等語，顯為卸責之詞，無以為採。
　㈥綜上，本案事證明確，被告上開犯行均堪以認定，應依法論
    科。　　　
參、論罪科刑：
一、被告行為後，刑法第214條雖於108年12月25日經總統公布施
    行，於同年月27日生效，然此次修法僅係依刑法施行法第1
    條之1第2項本文規定將罰金數額修正提高30倍，以增加法律
    明確性，並使刑法分則各罪罰金數額具內在邏輯一致性，不
    生新舊法比較問題，應依一般法律適用原則，逕適用裁判時
    之法律。　　
二、是核被告就附表編號1所為，係犯刑法第339條第1項之詐欺
    取財罪、同法第214條及第220條第2項之明知為不實之事項
    ，而使公務員登載於職務上所掌之準公文書罪。就附表編號
    2所為，係犯刑法第339條第3項、第1項之詐欺取財未遂罪、
    同法第214條及第220條第2項之明知為不實之事項，而使公
    務員登載於職務上所掌之準公文書罪。起訴書犯罪事實欄業
    已載明被告使公務員將不實之租賃事項登載於職務上所掌管
    之「住宅補貼評點及查核系統」上，僅漏引刑法第220 條第
    2 項，應予補充。被告與陳美延就上開犯行均有犯意聯絡、
    行為分擔，應論以共同正犯。被告分別以一行為觸犯使公務
    員登載不實準公文書罪、詐欺取財（既、未遂）罪，為想像
    競合犯，應依刑法第55條規定，均從重論以詐欺取財處斷。
    被告就附表編號1至2所示詐欺取財既、未遂犯行，其犯意各
    別，行為互殊，應予分論併罰。被告就附表編號2著手詐欺
    取財犯行而不遂，為未遂犯，爰依既遂犯之刑減輕之。
三、爰審酌被告為圖私利，明知無租賃住宅居住之事實，仍與陳
    美延共同填載106年度及107年度之租金補貼申請書及房屋租
    賃契約，持向桃園市政府住宅發展處申辦租金補貼，造成桃
    園市政府核撥106年度租金補貼而受有財產損害，並影響桃
    園市政府審核租金補貼之正確性。復審酌被告犯後否認犯行
    ，且未將詐領之106年度租金補貼繳回桃園市政府，有桃園
    市政府住宅發展處111年8月5日桃住服字第1110018723號函
    在卷可稽（本院卷163-166頁），犯後態度欠佳。兼衡被告
    之素行、本院審理時自陳為低收入戶且有申請急難救助、罹
    患淋巴癌等語（本院卷177-178頁）、學歷二、三專畢業（
    本院審訴字卷39頁）等一切情狀，分別量處如主文所示之刑
    ，並均諭知易科罰金之折算標準，暨考量被告所犯罪名、罪
    質、犯罪手段、犯罪時間間隔、侵害法益等情，定其應執行
    之刑如主文所示，並諭知易科罰金之折算標準。
四、被告就附表編號1所示之詐欺取財犯行，取得租金補貼共4萬
    8000元，自屬其本案詐欺取財犯行之犯罪所得，雖未據扣案
    ，仍應依刑法第38條之1第1項、第3項規定宣告沒收，於全
    部或一部不能沒收或不宜執行沒收時，追徵其價額。　　
據上論斷，應依刑事訴訟法第299條第1項前段，判決如主文。
本案經檢察官黃翎樵提起公訴，檢察官凌于琇到庭執行職務。
中　　華　　民　　國　　111 　年　　12　　月　　9 　　日
                  刑事第十一庭  審判長法  官  潘政宏
　　　　　　　　　　　　　　　　　　  法  官  翁健剛
　　　　　　　　　　　　　　　　　　  法  官  林育駿
以上正本證明與原本無異。
如不服本判決應於收受判決後20日內向本院提出上訴書狀，並應
敘述具體理由。其未敘述上訴理由者，應於上訴期間屆滿後20日
內向本院補提理由書(均須按他造當事人之人數附繕本)「切勿逕
送上級法院」。 

        　　　　　　　　　　　　　　　書記官　翁珮華　
中　　華　　民　　國　　111 　年　　12　　月　　9 　　日
附錄本案論罪科刑法條：
中華民國刑法第339條
（普通詐欺罪）
意圖為自己或第三人不法之所有，以詐術使人將本人或第三人之
物交付者，處5年以下有期徒刑、拘役或科或併科50萬元以下罰
金。
以前項方法得財產上不法之利益或使第三人得之者，亦同。
前二項之未遂犯罰之。
中華民國刑法第214條
明知為不實之事項，而使公務員登載於職務上所掌之公文書，足
以生損害於公眾或他人者，處3年以下有期徒刑、拘役或1萬5千
元以下罰金。
中華民國刑法第220條
（準文書）
在紙上或物品上之文字、符號、圖畫、照像，依習慣或特約，足
以為表示其用意之證明者，關於本章及本章以外各罪，以文書論
。
錄音、錄影或電磁紀錄，藉機器或電腦之處理所顯示之聲音、影
像或符號，足以為表示其用意之證明者，亦同。
附表：
編號 申請人 申請年度 申請日期 租賃契約期間 租賃契約上之租賃地址 核發金額 1 林瑞珍 106 106年8月28日 ①107年1月1日至107年6月30日 ②107年7月1日至108年12月31日 ①桃園市○鎮區○○○路00巷00號 ②桃園市○鎮區○○街000號3樓 4萬8000元 2 林瑞珍 107 107年8月23日 107年7月1日至108年12月31日 桃園市○鎮區○○街000號3樓 0